【裁判字號】    98,交上訴,54
【裁判日期】    981021
【裁判案由】    公共危險等
【裁判全文】
臺灣高等法院刑事判決                98年度交上訴字第54號
上  訴  人
即  被  告  甲○○
上列上訴人因公共危險等案件，不服臺灣板橋地方法院98年度交
訴字第19號，中華民國98年4月1日第一審判決（起訴案號：臺灣
板橋地方法院檢察署97年度偵字第32350號），提起上訴，本院
判決如下：
    主  文
上訴駁回。
    事  實
一、甲○○原以駕駛營業用小客車為業，為從事駕駛業務之人，
    於民國97年9月10日上午6時30分許，駕駛動力交通工具即車
    號907-ND號營業用小客車（下稱計程車），從臺北縣中和市
    ○○街住處出發營運載客，於同日上午7時許，沿中和市○
    ○街朝民德路之方向行駛，行經華順街1號前時，原應注意
    車前狀況，並隨時採取必要之安全措施，而當時天候晴，日
    間自然光線，道路型態為直路，路面為柏油路面，乾燥無缺
    陷、無障礙物，視距良好，並無不能注意之情事，其明知當
    時正值清晨早餐時間，該路段有數間商家營業，路旁停放汽
    機車，行人往來頻繁，竟疏未注意道路前方狀況，適步行於
    同向前方行經該處之乙○○亦未注意靠邊行走，致甲○○所
    駕車輛右側擦撞乙○○，造成乙○○倒地而受有頭部外傷、
    右眼角撕裂傷及四肢多處挫擦傷等傷害。詎甲○○於車禍肇
    事後，竟未停車採取必要之救護措施，反基於肇事致人受傷
    而逃逸之犯意，駕車加速逃逸離去，所幸當時坐於事故地點
    對面人行道欄杆之粘吳孟麗因聽聞撞擊聲，見乙○○受傷倒
    地，即將甲○○所駕駛之肇事計程車車號、玻璃貼有警徽圖
    樣等特徵記下，並提供予警方，經警循線追查始悉上情。
二、案經乙○○訴由臺北縣政府警察局中和分局報告臺灣板橋地
    方法院檢察署檢察官偵查起訴。
    理  由
壹、證據能力之理由
一、按被告以外之人於審判外之言詞或書面陳述，除法律有規定
    者外，不得作為證據，刑事訴訟法第159條第1項固定有明文
    。惟被告以外之人於審判外之陳述，雖不符同法第159條之1
    至之4 之規定，而經當事人於審判程序同意作為證據，法院
    審酌該言詞陳述或書面陳述作成時之情況，認為適當者，亦
    得為證據；又當事人、代理人或辯護人於法院調查證據時，
    知有第159條第1項不得為證據之情形，而未於言詞辯論終結
    前聲明異議者，視為有前項之同意；同法第159條之5亦有明
    文。
二、查本件證人即被害人兼告訴人乙○○及證人粘吳孟麗2人於
    警詢及偵查中之供述、道路交通事故現場圖、道路交通事故
    調查報告表（一）（二）、乙○○亞東紀念醫院診斷證明書
    等，均為被告以外之人於審判外之言詞或書面陳述，被告即
    上訴人甲○○於本院98年10月7日審判程序中對於上開言詞
    或書面陳述之證據能力，表示沒有意見（見本院98年10月7
    日審判程序筆錄第2頁），且迄言詞辯論終結前亦未聲明異
    議。本院審酌上開言詞或書面陳述之作成情況，核無違法取
    證或其他瑕疵，認為以之作為證據為適當，自得作為證據，
    合先敘明。
貳、認定事實之理由
一、訊據被告矢口否認本件業務過失傷害及肇事逃逸犯行，辯稱
    ：案發當時，我駕車在華順街7號對面迴轉，迴轉後等紅綠
    燈，排在第6部車，那時太陽升起，非常刺眼，迴轉前，我
    未看到華順街1號對面站著證人粘吳孟麗及其友人，我並未
    撞到人，也未聽聞到撞擊聲，車輛右側之碰撞痕跡與本件事
    故無關，是以前事故造成，如果我要從華順街7號門前肇事
    逃逸，必須逆向行車，會被東西向華順街路口攝影機拍攝到
    我車在華順街1號及3號對面，但監視錄影沒有拍到我的車從
    華順街7號之後開到7號，我的車不是由西向東行駛，粘吳孟
    麗說我撞到人，是作偽證。又被害人乙○○未注意左方來車
    ，不靠路邊走，侵犯汽車路權，駕駛人縱使撞到乙○○，依
    法也無救助義務，即便逕行離去，亦不構成肇事逃逸罪云云
    。
二、經查：
（一）被告案發時所駕駛之907-ND號計程車，係靠行計程車，為
      被告所有，係供被告駕駛營業之用。本件事故當日上午6
      時30分許，被告駕駛該車輛從臺北縣中和市○○街住處出
      發欲載客營業，為找公用電話遂沿國光街往華順街方向行
      駛，經過華順街等情，業經被告於偵查時供述明確，並有
      執業登記狀態查詢資料、車籍查詢資料及汽車駕駛人查詢
      紀錄各1紙在卷可稽（見偵查卷第18頁至第20頁），堪以
      認定。
（二）被害人乙○○於97年9月10日上午7時許，在臺北縣中和市
      ○○街1號前，遭車輛自後方擦撞倒地，因而受有頭部外
      傷、右眼角撕裂傷及四肢多處挫擦傷等傷害之事實，有乙
      ○○於警詢及偵查之證述可憑，並有亞東紀念醫院出具之
      診斷證明書、警製道路交通事故調查報告表、道路交通事
      故現場圖及事故現場照片在卷可憑（見偵查卷第9頁、第1
      2頁至第16頁、第21頁至第22頁），足信為真實。
（三）被害人係遭玻璃上貼有警徽標誌、車牌號碼有907號之計
      程車撞擊倒地，當時有發出「砰」一聲，計程車駕駛人於
      肇事後僅停了一下，隨後即駕車離去現場等情，業經案發
      當時坐於華順街1號對面人行道欄杆上之現場目擊證人粘
      吳孟麗於檢察官偵訊時具結證述明確（見偵查卷第56頁、
      第57頁），對照前引道路交通事故現場圖及事故現場照片
      所示被害人血跡位置，肇事車輛應係車輛右側擦撞被害人
      ，而粘吳孟麗本身因不識英文，其將一漢堡店員所告知之
      肇事車輛車牌號碼英文部分提供予警方，警方於案發當日
      即查出被告所駕駛之907-ND號計程車涉嫌本件車禍肇事，
      經員警分就該車全貌及細部拍相片取證後，該車右側確有
      明顯之撞擊痕跡（見偵查卷第42頁），後擋風玻璃則貼有
      警徽，足見粘吳孟麗指證肇事車輛即為907-ND號之計程車
      無誤，被告飾詞否認，自非可採。至被告另辯稱該車右側
      痕跡為以前事故所遺留云云，並舉交通事故登記單及照片
      為證（見原審卷第23頁至第26頁），惟比對被告所舉之登
      記單、照片，該次事故發生時間為97年5月27日，造成907
      -ND計程車之右側照後鏡及車頭右側下方防碰裝置受損，
      然依員警於本件事故當日就907- ND號計程車所拍相片顯
      示，該車於員警拍照取證時即97年9月10日，車輛之右側
      照後鏡及車頭右側下方防碰裝置均已更新而無陳舊撞擊痕
      跡，足見被告所持辯解，純係卸責之詞，無從採為被告有
      利之認定。被告雖聲請傳喚證人張杰警員欲證明本案並無
      目擊證人，復聲請進行車漆檢定、調查被告有無聲請強制
      責任險理賠，並傳訊鄰居范太太，證明其所駕計程車於肇
      事當日上午6時30分出發前，右側照後鏡及車頭右下方均
      無撞擊痕跡，因本件被害人係遭被告駕駛之車號907-ND號
      計程車撞擊而倒地受傷之事實已明，被告上述證據調查聲
      請事項，均無予以調查之必要。
（四）另依前述道路交通事故現場圖及事故現場照片所示，被害
      人因本件事故而遺留之血跡全在車道內，事故地點為往民
      德路方向車道，並未設置人行道，路旁則多停放汽機車，
      行人行經該處，勢需小心靠邊行走以防遭經過車輛擦撞，
      且當時亦無不得靠邊行走之情形，參以被害人於警詢及偵
      查時均稱其步行前往市場買早餐，剛出門不知為何就遭車
      輛從後撞擊等情（見偵查卷第6頁、第7頁、第60頁），顯
      見被害人行經事故地點時，並未注意靠路邊行走，以致遭
      被告駕車擦撞，被害人對本件事故之發生亦與有過失，附
      此敘明。
二、按汽車行駛時，駕駛人應注意車前狀況，並隨時採取必要之
    安全措施，道路交通安全規則第94條第3項定有明文。本件
    被告肇事時正值清晨早餐時間，該路段路旁停放汽機車，行
    人往來頻繁，被告駕車行經肇事地點時，自應對於車前狀況
    予以注意，而依前揭道路交通事故現場圖、道路交通事故調
    查報告表及現場照片，當時天候晴，日間自然光線，路面為
    柏油路面，乾燥無缺陷、無障礙物，視距良好，並無不能注
    意之情事，詎被告疏未注意，駕車不慎擦撞被害人，致被害
    人倒地受傷，被告自有過失，而被害人確因本件交通事故受
    有前揭傷害，本件被告之過失駕駛行為與被害人所受傷害間
    ，具有相當因果關係，被告業務過失傷害犯行洵堪認定。又
    依前揭粘吳孟麗之證詞及員警採證結果，本件肇事車輛確係
    907-ND號計程車無誤，而事故當日該車僅被告駕駛使用，粘
    吳孟麗於檢察官偵訊時已證稱當時有聽到「砰」的聲音，肇
    事計程車有停了一下，然後就馬上開走等語（見偵查卷第56
    頁），徵諸被害人係遭被告所駕駛之計程車撞擊倒地，以其
    行車撞擊力量及當時所發出之碰撞聲響，被告對於其駕駛計
    程車肇事致被害人倒地受傷之事實，當有所察覺知悉，詎被
    告仍未下車救助處理，反駕車逕行離去，其有肇事致人受傷
    後逃逸之犯意及行為甚明，亦應依法論處。
參、論罪科刑之理由
一、核被告所為，係犯刑法第284條第2項前段之業務過失傷害罪
    及同法第185條之4之肇事致人受傷逃逸罪。所犯上開2罪，
    犯意各別，行為互殊，應予分論併罰。
二、原審以被告罪證明確，援引刑法第284條第2項前段、第185
    條之4、第51條第5款，刑法施行法第1條之1規定，並審酌被
    告駕車時疏未注意車前狀況，致發生本件交通事故，並於肇
    事致被害人受傷後駕車逃逸，具有惡性，犯後未補償被害人
    ，徒令被害人身心痛苦，應受非難，並兼衡被害人對事故之
    發生與有過失，及被告過失情節，被告未坦承犯行等一切情
    狀，就業務過失傷害罪部分，量處有期徒刑3月，就肇事致
    人受傷逃逸罪部分，量處有期徒刑8月，並定應執行刑有期
    徒刑9月。原判決認事用法，尚無不合，量刑亦稱妥適。被
    告仍執詞否認有業務過失傷害及肇事逃逸犯行，提起上訴，
    為無理由，應予駁回。
據上論斷，應依刑事訴訟法第368條，判決如主文。
本案經檢察官繆卓然到庭執行職務。
中    華    民    國    98    年    10    月    21    日
            刑事第十三庭  審判長法  官   曾德水
                                法  官   遲中慧
                                法  官   陳恆寬
以上正本證明與原本無異。
業務過失傷害部分，不得上訴。
肇事逃逸部分，如不服本判決，應於收受送達後10日內向本院提
出上訴書狀，其未敘述上訴之理由者並得於提起上訴後10日內向
本院補提理由書（均須按他造當事人之人數附繕本）「切勿逕送
上級法院」。
                                書記官   洪雪娥
中    華    民    國    98    年    10    月    22    日
附錄：本案論罪科刑法條全文
刑法第284條
因過失傷害人者，處6月以下有期徒刑、拘役或5百元以下罰金，
致重傷者，處1年以下有期徒刑、拘役或5百元以下罰金。
從事業務之人，因業務上之過失傷害人者，處1年以下有期徒刑
、拘役或1千元以下罰金，致重傷者，處3年以下有期徒刑、拘役
或2千元以下罰金。
刑法第185條之4
駕駛動力交通工具肇事，致人死傷而逃逸者，處6月以上5年以下
有期徒刑。


司法院資訊處製作；財團法人民間司法改革基金會備份。
